【裁判字號】    89,訴,677
【裁判日期】    890928
【裁判案由】    槍砲彈藥刀械管制
【裁判全文】
臺灣板橋地方法院刑事判決                          八十九年度訴字第六七七號
    公  訴  人  臺灣板橋地方法院檢察署檢察官
    被      告  甲○○
    選任辯護人  林德川
右列被告因違反槍砲彈藥刀械管制條例案件，經檢察官提起公訴 (八十九年度偵字第
三九七號)，本院判決如左：
    主  文
甲○○未經許可，持有可發射子彈具有殺傷力之土造單管手槍，處有期徒刑壹年貳月
，併科罰金新台幣伍萬元，罰金部分如易服勞役，以銀元佰元（即新臺幣玖佰元）
折算壹日。緩刑參年。
扣案可發射子彈具有殺傷力之土造單管手槍壹支（槍枝管制編號：00000000
00）、蝴蝶刀壹把均沒收。
    事  實
一、甲○○明知可發射子彈具有殺傷力之土造單管手槍及蝴蝶刀，係屬槍砲彈藥刀械
    管制條例第四條第一項第一款所稱其他可發射子彈之槍枝所管制之槍砲及同條例
    第四條第一項第三款之刀械，非經中央主管機關許可，不得持有，竟基於持有可
    發射子彈具有殺傷力之土造單管手槍及蝴蝶刀之犯意，於民國八十八年十一月初
    某日，在台北縣林口鄉○○○路○段八十三巷十四弄六十六號四樓住處之停車場
    ，拾獲土造單管手槍一支（槍枝管制編號：0000000000）及蝴蝶刀一
    把，竟將之置放於前揭住處，未經許可持有該具殺傷力可發射子彈之土造單管手
    槍及蝴蝶刀械，嗣於八十八年十二月廿五日十九時許，在上開住處為警查獲，並
    扣得前揭具殺傷力可發射子彈之土造單管手槍一支及蝴蝶刀械一把。
二、案經台北縣警察局土城分局報告台灣板橋地方法院檢察署檢察官偵查起訴。
    理  由
一、訊據被告甲○○固坦承持有右開手槍及刀械之事實，惟矢口否認右揭手槍具殺傷
    力，辯稱：因手槍槍管生鏽老舊，而認係他人報廢丟棄之物，加以平日被告即有
    收藏古物、古刀、古劍之嗜好，遂加以持有收藏，主觀上無任何不法意圖及動機
    ，本件同時查獲之子彈經鑑定結果，均無法擊發，依現狀認不具殺傷力，有內政
    部警政署刑事警察局鑑定通知書可稽，則一併遭丟棄之手搶，依據常理，必已不
    堪使用，始遭丟棄，再以本案查獲時該手槍槍管早已老舊生鏽，是否確有殺傷力
    ，實值存疑。且本件扣案手槍之鑑驗方法係採用性能檢驗法，依其鑑驗情形略謂
    ：「送鑑掌心雷制式手槍一支，實係以金屬材質車造之土造單管手槍（全長約十
    四公分）、、、、，其擊發機械正常，具發射子彈之功能，認具殺傷力。」等語
    。其鑑驗情形係以檢視槍枝結構、材質之方式，據以研判該手槍有發射子彈功能
    ，並未實際試射，是否足以擊發，有疑問，且能擊發，其射擊動能若干，與是否
    具殺傷力，息息相關，然鑑驗通知書就此重要事項付之闕如，以往槍枝之鑑驗方
    式為實際射擊，並測量其動能若干，今刑責提高，其鑑驗程序反較簡略，況子彈
    採用試射方式，然刑責較重之手槍部分，卻採用性能檢驗法，公平性失諸偏頗，
    且刑事警察局之函文，以性能檢驗法檢視證物，盡量避免誤差，是依性能檢驗法
    仍有誤差之可能云云。經查，右揭手槍係以金屬材質車造，雖係土造單管手槍惟
    其擊發機械正常，此有槍枝送鑑之內政部警政署刑事警察局鑑驗通知書在卷可稽
    ，而刑事警察局鑑驗原則係槍彈分離，扣案槍枝雖未實際試射，然依性能檢驗法
    檢視槍枝結構、材質，其擊發機械正常若裝填適當之結構完整具殺傷力子彈，認
    可擊發，雖性能檢驗法難免有誤差，然鑑驗人員均秉於專業良知，審慎檢視證物
    ，盡量避免誤差。此復有內政部警政署刑事警察局（八九）刑鑑字第一０八一二
    六號函可考。再經本院調閱證物，扣案槍枝槍管固已生鏽，然因係金屬材質車造
    ，各項結構均未受影響，並非不堪使用，證人即內政部警政署刑事警察局鑑識科
    物理組之人員乙○○於本院開庭時亦當庭證稱：槍枝槍管乃金屬材質雖然生鏽，
    擊發機械仍正常，所以還是有發射子彈之功能等語明確，另復就該槍枝非玩具槍
    改造，而是金屬車造，必須找到適合槍枝裝填之子彈才可以做實際擊發之檢驗，
    以前對這種金屬槍管用打擊底火引爆火藥之試射方式檢驗，發射動能均能超過殺
    傷力所要求之範圍等情證述歷歷在卷。是被告泛以本件扣案槍枝未實際試射，性
    能檢驗法難免有誤差云云，辯稱：該槍不具殺傷力，委無足採。並有前揭掌心雷
    土造手槍一支，蝴蝶刀一把扣案，且該土造手槍具殺傷力，並有內政部警政署刑
    事警察局八十九年一月四日刑鑑字第一四０二一八號、八十九年八月九日刑鑑字
    第一０八一二六號鑑驗通知書可稽；蝴蝶刀係槍砲彈藥刀械管制條例公告管制之
    刀械，亦經台北縣警察局鑑驗明確，有台北縣警察局八十九年三月一日八九北警
    保字第五六六九五號函可憑；本件事證明確，被告犯行洵堪認定。
二、核被告所為，係違反槍砲彈藥刀械管制條例第十一條第四項之未經許可持有可發
    射子彈具有殺傷力之土造單管手槍罪、同條例第十四條第三項之未經許可持有刀
    械罪，被告以一持有行為，同時侵害數法益，其一行為觸犯數罪名，應依想像競
    合犯之規定，從一重持有手槍罪論處。爰審酌被告之素行、持有具殺傷力之手槍
    、刀械所生危害及犯罪後態度等一切情狀，量處如主文所示之刑，其中罰金部分
    諭知易服勞役之折算標準，以示懲儆。被告前未曾受有期徒刑以上刑之宣告，此
    有臺灣高等法院檢察署刑案紀錄簡覆表、臺灣板橋地方法院檢察署刑案資料查註
    紀錄表在卷可稽。經此教訓應知警愓，當無再犯之虞。本院因認對被告所處之刑
    以暫不執行為適當，爰併予宣告緩刑參年，以啟自新。
三、扣案之可發射子彈具有殺傷力之土造單管手槍一枝（槍枝管制編號：00000
    00000）、蝴蝶刀一枝，均係違禁物，應依刑法第三十八條第一項第一款規
    定宣告沒收之。
四、末查槍砲彈藥刀械管制條例第十九條第一項固規定：「犯第七條、第八條、第十
    條、第十一條、第十二條第一項至第三項、第十三條第一項至第三項之罪，經判
    處有期徒刑者，應於刑之執行完畢或赦免後，令入勞動場所，強制工作，其期間
    為三年」。惟司法院大法官會議基於憲法第八條規定之精神，作成釋字第四七一
    號解釋：「按人民身體之自由應予保障，憲法第八條設有明文。限制人身自由之
    法律，其內容須符合憲法第二十三條所定要件。保安處分係對受處分人將來之危
    險性所為拘束其身體、自由等之處置，以達教化與治療之目的，為刑罰之補充制
    度。本諸法治國家保障人權之原理及刑法之保護作用，其法律規定之內容，應受
    比例原則之規範，使保安處分之宣告，與行為人所為行為之嚴重性、行為人所表
    現之危險性，及對於行為人未來行為之期待性相當。槍砲彈藥刀械管制條例第十
    九條第一項規定，不問對行為人有無預防矯治其社會危險性之必要，一律宣付強
    制工作三年，限制其中不具社會危險性之受處分人之身體、自由部分，其所採措
    施與所欲達成預防矯治之目的及所需程度，不合憲法第二十三條所定之比例原則
    。犯上開條例第十九條所定之罪，不問對行為人有無預防矯治其社會危險性之必
    要，一律宣付強制工作三年之部分，與本解釋意旨不符，應自本解釋公布之日起
    不予適用。犯該條例第十九條第一項所列舉之罪，依個案情節符合比例原則部分
    ，固應適用該條例宣告保安處分；至不符合部分而應宣告保安處分者，則仍由法
    院斟酌刑法第九十條第一項規定之要件，依職權為之，於此，自無刑法第二條第
    二項之適用，亦即仍有從新從輕原則之適用。」。根據釋字第四七一號解釋之意
    旨，對於犯槍砲彈藥刀械管制條例第十九條第一項所列舉之罪者，是否宣告保安
    處分及適用何法條宣告保安處分，應依個案情節、犯罪人之危險性及保安處分之
    目的，具體決定之。查本案被告並無犯罪前科，尚難認其有何犯罪習慣或以犯罪
    為常業之情形，而其本案係第一次為違反槍砲彈藥刀械管制條例犯罪，所持有之
    槍枝亦僅一把，且係土造手槍，依其犯情及素行，應無必須以保安處分加以矯治
    之社會危險性，處以本案宣告之壹年貳月有期徒刑，應屬相當。本於上引釋解文
    之意旨，本院認對被告無宣告強制工作之保安處分之必要，附此敘明。
據上論斷，應依刑事訴訟法第二百九十九條第一項前段，槍砲彈藥刀械管制條例第十
一條第四項、第十四條第三項，刑法第十一條前段、第五十五條、第七十四條第一款
、第四十二條第二項、第三十八條第一項第一款，罰金罰鍰提高標準條例第二條，現
行法規所定貨幣單位折算新台幣條例第二條，判決如主文。
本案經檢察官曾文鐘到庭執行職務。
中      華      民      國    八十九    年      九      月    二十八    日
                                      臺灣板橋地方法院刑事第四庭
                                          法    官    徐  子  涵
右正本證明與原本無異。
如不服本判決，應於判決送達後十日內向本院提出上訴狀。
                                          書 記 官    彭  麗  紅
中      華      民      國      八十九      年    九    月    二十九    日
附錄本案論罪科刑法條全文：
槍砲彈藥刀械管制條例第十一條：
未經許可，製造、販賣或運輸第四條第一款所稱其他可發射金屬或子彈具有殺傷力之
各式槍砲者，處五年以上有期徒刑，併科新臺幣一千萬元以下罰金。
未經許可，轉讓、出租或出借前項所列槍砲者，處三年以上十年以下有期徒刑，併科
新臺幣七百萬元以下罰金。
意圖供自己或他人犯罪之用，而犯前二項之罪者，處無期徒刑或七年以上有期徒刑，
併科新臺幣一千萬元以下罰金。
未經許可，持有、寄藏或意圖販賣而陳而列第一項所列槍砲者，處一年以上七年以下
有期徒刑，併科新臺幣七百萬元以下罰金。
第一項至第三項之未遂犯罪之。
槍砲彈藥刀械管制條例第十四條
未經許可，製造、販賣或運輸刀械者，處三年以下有期徒刑，併科新台幣
一百萬元以下罰金。
意圖供自己或他人犯罪之用，而犯前項之罪者，處六月以上五年以下有期
徒刑，併科新台幣三百萬元以下罰金。
未經許可，持有或意圖販賣而陳列刀械者，處一年以下有期徒刑、拘役或
新台幣五十萬元以下罰金。
第一項及第二項之未遂犯罰之。


司法院資訊處製作；財團法人民間司法改革基金會備份。
